臺灣基隆地方法院交通事件裁定　　　　 96年度交聲字第438號
原處分機關
即移送機關　交通部公路總局臺北區監理所基隆監理站
異　議　人
即受處分人　甲○○
上列異議人即受處分人因違反道路交通管理處罰條例案件，對於
交通部公路總局臺北區監理所基隆監理站中華民國96年10月5 日
所為之處分（原處分案號：基監字第裁42-RB0000000號），聲明
異議，本院裁定如下：
    主  文
異議駁回。
    理  由
一、原處分意旨略以：異議人即受處分人甲○○於民國96年7 月
    22日下午5 時23分，駕駛車牌號碼8163-JT 號自用小客車，
    途經基隆市○○路而不依標線指示即違規左轉，為警以科學
    儀器照相採證後製單舉發，核無不合，爰依道路交通管理處
    罰條例第48條第1 項第2 款規定，裁處異議人罰鍰新臺幣（
    下同）600 元，並依同條例第63條規定，記違規點數1 點等
    語。
二、異議意旨則以：異議人係因該路段並無「立即又明顯之指示
    看板」，始誤「未查悉」舉發路段於車道路面漆繪之行車標
    示；更何況，舉發路段之車道寬度設計尚非合理，車道之間
    復無禁止跨越之雙白線，因認亦無遵行路面標示之強制性，
    爰於法定期間提出異議，請求撤銷原處分等語。
三、按「汽車駕駛人轉彎時，不依標誌、標線、號誌指示者，處
    新臺幣六百元以上一千八百元以下罰鍰。」道路交通管理處
    罰條例第48條第1 項第2 款定有明文。且依同條例第63條第
    1 項第1 款規定，汽車駕駛人有同條例第48條情形，除依原
    條款處罰鍰外，並記違規點數1 點。
四、經查：異議人於舉發時、地，駕駛車牌號碼8163-JT 號自用
    小客車，途經基隆市○○路而不依標線指示左轉，為警以科
    學儀器照相採證後製單舉發等情節，首為異議人所不否認，
    並經舉發員警即證人郭衍綽到庭結稱：「（本件是否係你舉
    發？現場舉發情形為何？）是我舉發的沒錯（庭呈現場圖及
    照片附卷），當時我正執行勤務，並站立在如現場圖所示喜
    豬橋人行道處，目睹異議人從我正對面駛來，並且沿業經標
    示直行之車道違規右轉，所以我當場照相舉發他，至於未當
    場攔停舉發的原因，則是考慮當時車流量大，如果進行攔停
    可能危害交通安全」（本院訊問筆錄第2 頁）等語綦詳，且
    有舉發照片及證人郭衍綽庭呈之現場圖暨現場標示照片附卷
    足考。據此，異議人於前揭時、地，「轉彎不依標線指示」
    之違規事實，當已堪可認定。茲異議人雖以前詞置辯，即或
    將自己違規行為歸咎於「當地標線設置不當」，或擅憑己意
    而認其並無遵行路面標示之強制性；然按標誌、標線、號誌
    之設置目的，在於提供車輛駕駛人及行人有關道路路況之警
    告、禁制、指示等資訊，以便利行旅及促進交通安全。此業
    經道路交通標誌標線號誌設置規則第2 條揭示在案。又依道
    路交通安全規則第102 條第1 項第1 款、第11款規定：「汽
    車行駛至交岔路口，其行進、轉彎，應遵守燈光號誌或交通
    指揮人員之指揮，遇有交通指揮人員指揮與燈光號誌並用時
    ，以交通指揮人員之指揮為準；交岔路口因特殊需要另設有
    標誌、標線者，並應依其指示行車。」考其立法意旨，亦係
    在求兼顧行車順暢及廣大用路人安全之維護。本此「降低、
    免除廣大用路人無可預期之用路風險」之立法意旨，駕駛人
    本有隨時注意「標誌、標線、號誌」之義務；蓋駕駛車輛使
    用道路固屬社會發展所容認之行為，惟因駕駛車輛使用道路
    之行為隱藏有一定程度之危險，為求降低道路使用之風險，
    汽車駕駛人本有瞭解並遵守相關用路規範之「義務」，以達
    協同維護用路安全之目的；且關此之注意義務，絕非異議人
    藉詞「無立即又明顯之指示看板」、「設計尚非合理」、「
    無遵行路面標示之強制性」云云所能圖免。更何況，異議人
    既指其誤「未查悉」舉發路段之行車管制標線云云，足見其
    就舉發路段之路況應非熟悉，是自「降低、免除廣大用路人
    無可預期之用路風險」之立法意旨以觀，異議人尤應小心謹
    慎駕駛俾期協同維護交通安全，乃竟一再違背關此用路之注
    意義務，甚且擅憑己意辯稱「無遵行路面標示之強制性」云
    云，則其並未隨時注意「標誌、標線、號誌」，乃至視交通
    法規於無物之可責，事甚灼明。
五、綜上，因認異議人之首開違規事實明確，原處分機關爰引首
    開規定，對異議人為首揭裁處，即為適法，並無不合；異議
    人猶執前詞，辯稱應為免罰云云，尚無可取，並無理由，應
    予駁回。
六、據上論斷，應依道路交通案件處理辦法第19條，裁定如主文
    。
中　　華　　民　　國　　96　　年　　11　　月　　27　　日
                  交通法庭法  官  王慧惠
以上正本證明與原本無異。
對於本件裁定如有不服，應於收受送達後5日內，向本院提出抗
告書狀，敘述抗告之理由，抗告於臺灣高等法院。
中　　華　　民　　國　　96　　年　　11　　月　　27　　日
                          書記官  王一芳
